臺灣臺中地方法院臺中簡易庭民事判決
111年度中簡字第2944號
原      告  新光產物保險股份有限公司

法定代理人  吳昕紘  
訴訟代理人  張光賓  

            黃家宏  
被      告  林廷勲  

訴訟代理人  廖昱綺  

上列當事人間請求侵權行為損害賠償（交通）事件，經本院於民
國111年10月21日言詞辯論終結，判決如下：
    主    文
被告應給付原告新臺幣182,346元，及自民國111年4月2日起至清
償日止，按年息百分之5計算之利息。
原告其餘之訴駁回。
訴訟費用新臺幣2,210元，其中新臺幣2,011元由被告負擔，餘由
原告負擔。
本判決原告勝訴部分得假執行。
    事 實 及 理 由
一、原告主張：被告於民國110年8月29日上午10時35分許，駕駛
    車牌號碼00-0000號自小客車，行經新北市○○區○道0號8公里
    400公尺處時，因未保持安全車距，致撞及由原告所承保，
    為訴外人胡惠娟所有並駕駛之車牌號碼000-0000號自用小客
    車（下稱系爭車輛），造成系爭車輛受損，被告自應負損害
    賠償之責。又系爭車輛經送修復後，支出修復費用新臺幣（
    下同）200,424元（塗裝43,844元、工資39,000元、零件117
    ,580元），原告已本於保險責任賠付完畢，自得依民法第18
    4條第1項前段、第191條之2、第196條、保險法第53條第1項
    規定取得代位求償權，爰依法提起本件訴訟等語。並聲明：
    被告應給付原告200,424元，及自起訴狀繕本送達翌日起至
    清償日止，按年息百分之5計算之利息。
二、被告則以：伊認為車禍當下是前方的車子緊急剎車所造成的
    ，原告請求金額太高等語。
三、得心證之理由
  ㈠原告主張被告於上開時地與系爭車輛發生碰撞，造成系爭車
    輛受損之事實，業據其提出與其所述相符之行車執照、駕駛
    執照、車損照片、道路交通事故現場圖、初步分析研判表、
    道路交通事故當事人登記聯單、車險保單查詢明細、電子發
    票證明聯、估價單等件為證，並經本院依職權向內政部警政
    署國道公路警察局第一公路警察大隊調取道路交通事故調查
    卷宗（含初步分析研判表、道路交通事故現場圖、道路交通
    事故調查報告表㈠㈡、道路交通事故談話紀錄表、現場照片等
    資料）查核無訛，而被告對於有發生交通事故乙節，於本院
    言詞辯論期日時並未爭執，是原告主張其與被告有發生交通
    事故乙節，自堪信為真實。
　㈡按汽車行駛時，駕駛人應注意車前狀況及兩車並行之間隔，
    並隨時採取必要之安全措施；道路交通安全規則第94條第3
    項前段定有明文。參酌卷附道路交通事故現場圖，被告車輛
    及系爭車輛皆由南往北行駛於外側車道，被告駕駛車輛車頭
    與系爭車輛車尾發生碰撞（見本院卷第77頁），復參酌被告
    在道路交通事故談話紀錄表稱：「我從五股交流道上國一道
    欲往瑞濱，行經肇事地點時是同向兩車道由南往北行駛於外
    側車道，當時前方流大前車(BKT-0218)踩剎車已經停等，我
    也馬上踩剎車，剎車過程中我覺得我會撞上前車(發現危險
    距離我不清楚)，所以我要閃避前車便向左變換至內側車道
    ，但因右前方有車，變換空間不夠無法變換，所以我車方向
    盤又向右矯正，此時我車右前車頭撞擊前車左後車尾，整起
    事故共兩台車。」等語（見本院卷第83頁）。顯然本件事故
    之發生係因被告駕車行至肇事處，因未注意當時路段堵塞前
    方車輛煞停，致其車頭撞擊訴外人胡惠娟車後車尾始衍生之
    追撞事故，堪認被告就本件事故之發生具有過失甚明。又被
    告之過失行為與系爭車輛受損之結果間，具有相當因果關係
    ，故本件損害之發生應由被告負過失賠償責任。
　㈢復按因故意或過失，不法侵害他人之權利者，負損害賠償責
    任；汽車、機車或其他非依軌道行駛之動力車輛，在使用中
    加損害於他人者，駕駛人應賠償因此所生之損害，民法第18
    4條第1項前段、第191條之2前段分別定有明文。又被保險人
    因保險人應負保險責任之損失發生，而對於第三人有損失賠
    償請求權者，保險人得於給付賠償金額後，代位行使被保險
    人對於第三人之請求權；但其所請求之數額，以不逾賠償金
    額為限，保險法第53條第1項亦有明定。經查，被告駕車疏
    未注意車前狀況及保持安全車距，致與行駛於前方之系爭車
    輛發生碰撞而肇事，系爭車輛因而受損，堪認被告就本件事
    故之發生具有過失甚明，業如前述，被告自應依民法第184
    條第1項前段、第191條之2前段規定，負損害賠償責任。因
    原告已依保險契約賠付系爭車輛之修理費用給付200,424元
    ，是原告依保險法第53條第1項前段規定，得代位胡惠娟行
    使其對被告之損害賠償請求權。
  ㈣再按損害賠償，除法律另有規定或契約另有訂定外，應以填
    補債權人所受損害及所失利益為限；不法毀損他人之物者，
    被害人得請求賠償其物因毀損所減少之價額。民法第216條
    第1項、第196條分別定有明文。而所謂請求賠償物被毀損所
    減少之價額，得以修理費用為估定標準，但以必要者為限，
    例如修理材料以新品換舊品，應予折舊（最高法院77年度第
    9次民事庭會議決議參照）。又保險人代位被害人請求損害
    賠償時，如其損害額小於保險人已給付之賠償金額，則保險
    人所得代位請求者，應祇以該損害額為限（最高法院65年台
    上字第2908號判例意旨參照）。經查，系爭車輛之修理費用
    200,424元，係包含塗裝43,844元、工資39,000元、零件117
    ,580元，其中零件部分因係以新品替換舊品，依上開說明，
    自應扣除折舊，至工資及塗裝費用則無折舊問題。依行政院
    所頒「固定資產耐用年數表」及「固定資產折舊率表」規定
    ，小客車之耐用年數為5年，依定率遞減法每年折舊千分之3
    69。且營利事業所得稅查核準則第95條第6項規定「固定資
    產提列折舊採用定率遞減法，以1年為計算單位，其使用期
    間未滿1年者，按實際使用之月數相當於全年之比例計算之
    ，不滿1月者，以月計」。查系爭車輛為110年4月出廠（見
    本院卷第23頁系爭車輛行車執照），參照民法第124條規定
    意旨，推定其出廠日期為110年4月15日，至110年8月29日本
    件事故發生為止，依前揭規定計算，系爭車輛計算折舊之使
    用期間為5月。準此，經扣除系爭車輛使用期間之折舊額後
    ，原告得請求之零件費用為99,502元（計算式詳附表），再
    加計塗裝43,844元、工資39,000元，是以，本件系爭車輛之
    合理修繕金額合計182,346元（計算式：99502+43844+39000
    ＝182346）。此金額低於原告賠付之金額，依上開說明，原
    告僅得代位請求被告給付系爭車輛修理費用損害額應以182,
    346元為限。
  ㈤末按給付有確定期限者，債務人自期限屆滿時起，負遲延責
    任；給付無確定期限者，債務人於債權人得請求給付時，經
    其催告而未為給付，自受催告時起，負遲延責任。其經債權
    人起訴而送達訴狀，或依督促程序送達支付命令，或為其他
    相類之行為者，與催告有同一之效力，民法第229條第1項、
    第2項分別定有明文。又按遲延之債務，以支付金錢為標的
    者，債權人得請求依法定利率計算之遲延利息。但約定利率
    較高者，仍從其約定利率；應付利息之債務，其利率未經約
    定，亦無法律可據者，週年利率為百分之5，民法第233條第
    1項、第203條亦分別明定。查原告對被告之侵權行為損害賠
    償債權，核屬無確定期限之給付，既經原告提起本件民事訴
    訟，且起訴狀繕本於111年4月1日合法送達被告（送達證書
    見本院卷第97頁），則原告請求被告自起訴狀繕本送達被告
    之翌日即111年4月2日起至清償日止，按週年利率百分之5計
    算之遲延利息，核無不合，應予准許。
四、綜上所述，原告依上開規定，代位請求被告給付182,346元
    ，及自111年4月2日起至清償日止，按年息百分之5計算之利
    息，為有理由，應予准許。逾此部分之請求，則屬無據，應
    予駁回。
五、本件事證已臻明確，兩造其餘攻擊防禦方法及所舉證據，經
    審酌結果，與本件判決結論均無影響，爰不一一論述，附此
    敘明。
六、本件原告勝訴部分，係就民事訴訟法第427條第1項訴訟適用
    簡易程序為被告敗訴之判決，爰依民事訴訟法第389條第1項
    第3款規定，依職權宣告假執行。
七、訴訟費用負擔之依據：民事訴訟法第79條。
中　　華　　民　　國　　111 　年　　11　　月　　25　　日
                      臺灣臺中地方法院臺中簡易庭
                                  法　官　張清洲
附表
-----
折舊時間           金額
第1年折舊值        117,580×0.369×(5/12)=18,078
第1年折舊後價值    117,580-18,078=99,502
以上為正本係照原本作成。
如不服本判決，應於送達後20日內，向本院提出上訴狀並表明上
訴理由，如於本判決宣示後送達前提起上訴者，應於判決送達後
20日內補提上訴理由書（須附繕本）。如委任律師提起上訴者，
應一併繳納上訴審裁判費。
中　　華　　民　　國　　111 　年　　11　　月　　25　　日
                                  書記官  陳慧津